臺灣高雄地方法院刑事判決　　　　　　 96年度交訴字第186號
公　訴　人　臺灣高雄地方法院檢察署檢察官
被　　　告　甲○○
上列被告因業務過失致死案件，經檢察官聲請簡易判決處刑（96
年度調字第689 號），本院簡易庭認不宜依簡易程序審理（95年
度交簡字第3133號），簽請改依通常程序審理，嗣因被告就被訴
事實為有罪陳述，經告知簡式審判程序意旨，並聽取公訴人及被
告意見後，本院合議庭裁定由受命法官獨任依簡式審判程序審理
，判決如下：
    主  文
甲○○從事業務之人，因業務上之過失致人於死，處有期徒刑貳
年，減為有期徒刑壹年。
    事  實
一、甲○○平日以駕駛大型車輛往來運送貨物為業，係以駕駛為
    業務之人。其於民國95年8 月22日2 時45分許，駕駛慶茂通
    運有限公司所有、車牌號碼X2-162號營業用大貨車（以下稱
    前開大貨車）載送貨物，沿國道一號由北往南方向外側車道
    行駛，行經該路段南下358.9 公里處之際，是時另有林添福
    駕駛車牌號碼ZG-5 31 1 號自用小客車（以下稱前開小客車
    ），沿同方向行駛於甲○○所駕駛前開大貨車前方，詎甲○
    ○原應注意車輛行駛高速公路時須遵守速限規定，且隨時保
    持前後兩車間行車安全及隨時可以煞停之距離，復依當時天
    候晴朗、柏油路面乾燥無缺陷，無障礙物且視距良好，並無
    不能注意之情事，猶疏未注意，因而閃煞不及，致前開大貨
    車右前車頭貿然自後猛烈撞擊前開小客車左側車身，使林添
    福全身受有多處嚴重創傷，終因引發敗血性休克而於95年9
    月17日8 時11分宣告不治死亡。另甲○○於駕車肇事後仍停
    留現場，於有偵查犯罪權限之機關及公務員發覺其犯罪前，
    即主動向據報前往處理之員警自承係其駕車發生前揭交通事
    故，並自動接受裁判，進而查悉上情。
二、案經林添福之妻乙○○訴請臺灣高雄地方法院檢察署檢察官
    偵查起訴。
    理  由
一、被告甲○○所犯係刑法第276 條第2 項業務過失致死罪，其
    法定刑為死刑、無期徒刑、最輕本刑為3 年以上有期徒刑以
    外之罪，於準備程序進行中，被告就被訴事實為有罪陳述，
    由受命法官告知簡式審判程序之要旨並聽取其與公訴人之意
    見，經被告同意適用簡式審判程序後，本院亦認無不得或不
    宜改依簡式審判程序進行之處，爰依刑事訴訟法第273 條之
    1 第1 項、第284 條之1 規定，本院合議庭裁定裁定本件由
    受命法官獨任進行簡式審判程序，合先敘明。
二、前揭事實，業經證人乙○○於警詢中指證綦詳，並有案發現
    場與車損照片22幀、車籍作業系統查詢認可資料與道路交通
    事故調查報告表2 份，道路交通事故現場圖、台灣高雄地方
    法院檢察署相驗屍體證明書、法醫驗斷書、高雄榮民總醫院
    法醫參考病歷摘要暨診斷證明書、及台灣省車輛行車事故覆
    議鑑定委員會96年2 月12日府覆議字第0966200287號函各1
    件在卷可稽，復據被告於本院審理中坦認上情不諱，足徵被
    告之自白核與事實相符，堪予採信。再查：
  (一)按汽車行駛高速公路應依速限標誌指示，且隨時保持前後兩
    車間之行車安全及隨時可以煞停之距離，高速公路及快速公
    路交通管制規則第5 條、第6 條分別定有明文。經查：本件
    案發地點速限為時速60公里，而被告駕駛前開大貨車原應注
    意上揭道路交通安全規定，且衡諸案發時、地天候晴朗、柏
    油路面乾燥無缺陷，無障礙物且視距良好等情事，又無不能
    注意之情形，詎其應注意、能注意而疏未注意，進而肇致本
    件交通事故，造成被害人因而傷重不治死亡，是其過失行為
    與被害人死亡結果二者間具有相當因果關係，合先敘明。
  (二)又被告雖辯稱：案發當時看見被害人所駕駛前開小客車停置
    於外側車道，並未開啟警示燈或擺設警告標誌云云。然審諸
    車輛處於停置狀態時，輪胎將因煞車（包括腳煞車及手煞車
    ）作用而同時處於靜止狀態，倘若該車係遭受外力撞擊、要
    非出於本身動力之驅動而向前行進者，勢將因輪胎表面與地
    面產生強烈摩擦而形成煞車痕。是本院細繹前揭卷附道路交
    通事故現場圖內容所示，案發現場僅有被告所駕駛前開大貨
    車因煞車所產生之煞車痕，並無任何被害人所駕駛前開小客
    車之煞車痕跡，此節亦據證人即員警侯石成到庭結證屬實，
    據此堪認被告辯稱前開小客車是時乃停置於外側車道，以致
    其駕車不慎撞上云云，容非可採。其次，本件被害人經送醫
    後雖測得其體內血液中酒精濃度為66mg/dl （經換算成呼氣
    酒精濃度為0.33 MG/L） ，惟依前揭車禍發生過程觀之，被
    害人乃係於駕車行進中遭被告駕駛前開大貨車自後撞擊而肇
    生前開交通事故，是被害人雖因飲酒駕車而創造一定程度之
    風險，然本件交通事故實乃被告前揭駕駛車輛之過失行為所
    致，縱令被害人事前並未飲用酒類，客觀上仍然無法注意、
    進而防止前揭車禍之發生，顯見被害人於駕車前飲酒與否要
    與本件車禍發生彼此間不具相當因果關係，且乏客觀可歸責
    之事由，是其飲酒駕車僅為單純交通違規，此節觀諸卷附台
    灣省車輛行車事故覆議鑑定委員會96年2 月12日府覆議字第
    0966200287號函所示意見亦同此認定，自仍未可徒憑被害人
    另有飲酒駕車之事實，即遽採為有利於被告之認定。
  (三)此外，復查無任何相關事證可資推認被害人就本件損害發生
    同屬與有過失，綜前所述，本件事證明確，被告犯行洵堪認
    定，應依法論科。
三、核被告甲○○所為，係犯刑法第276 條第2 項業務過失致死
    罪。被告於肇事後仍停留於案發現場，並於有偵查犯罪權限
    之機關及公務員發覺其犯罪前，主動向負責處理之員警自承
    係其駕車發生前揭車禍，進而接受裁判等情，業據證人即國
    道公路警察局第五警察隊員警侯石成到庭證述綦詳，是被告
    此舉當認合於自首要件，應依刑法第62條前段規定減輕其刑
    。爰審酌被告前無犯罪紀錄，素行良好，雖因一時不慎以致
    肇生本案，事後更能坦承犯行，然參以其過失程度甚鉅，且
    無端造成被害人死亡，令其家屬頓失依怙，迄今亦未與被害
    人家屬達成和解等一切情狀，從重量處如主文所示之刑。又
    被告前揭犯罪時間係在96年4 月24日以前，合於中華民國96
    年罪犯減刑條例所定減刑條件，應減為如主文所示之刑，以
    資懲儆。
據上論斷，應依刑事訴訟法第273 條之1 第1 項、第299 條第11
項前段，刑法第276 條第2 項、第62條，刑法施行法第1 條之1
，中華民國96年罪犯減刑條例第2 條第1 項第3 款、第7 條，判
決如主文。
中　　華　　民　　國　　96　　年　　11　　月　　19　　日
                  交通法庭    法  官 陳明呈
以上正本證明與原本無異。
如不服本判決應於收受本判決後10日內向本院提出上訴書狀，並
應敘述具體理由，如未敘述上訴理由者，應於上訴期間屆滿後20
日內補提理由書狀於本院（均須按他造當事人之人數附繕本）「
切勿逕送上級法院」。
中　　華　　民　　國　　96　　年　　11　　月　　19　　日
 　　　　　　　　　　　　　　 書記官 林明忠
附錄本判決論罪科刑之法條：
中華民國刑法第276條（過失致死罪）
因過失致人於死者，處2 年以下有期徒刑、拘役或2 千元以下罰
金。
從事業務之人，因業務上之過失犯前項之罪者，處5 年以下有期
徒刑或拘役，得併科3 千元以下罰金。
